臺灣高等法院臺南分院刑事裁定　　　　　九十年度聲再字第二三四號　Ａ
　　　聲　請　人
　　　即受判決人　甲　○　○
右聲請人因侵占案件，對於中華民國九十年十月十七日本院九十年度上易字第九八七
號確定判決（台灣台南地方法院八十八年度易字第三一六○號、台灣台南地方法院檢
察署八十八年度偵字第一一○三六號），聲請再審，本院裁定如左：
      主      文
再審之聲請駁回。
      理      由
一、聲請意旨略以：
  (一)聲請人任台南市崇誨國宅社區管理委員會（下稱管理委員會）財務幹事，本應於
    民國（下同）八十八年六月底任滿移交，但因聲請人於八十八年七月六日辦理交
    接結算時，管理委員會發現帳款短少；聲請人移交工作乃延至八十八年八月底始
    交接清楚。故本件於八十八年八月底前，凡管理委員會在台南區中小企業銀行東
    寧分行（下稱台南中小銀行）第0000000000號帳戶（下稱存款帳戶）
    及同銀行第五九─一甲存支票帳戶（下稱甲存帳戶），所有交易資料，應皆為聲
    請人任內交易資料，均應記入管理委員會帳目，非屬聲請人侵占款，始屬正確。
  (二)本件原判決據以認定聲請人有罪判決證據「崇誨國宅地下停車場收費明細表」，
    該表僅有總務幹事柏樹忠及主任委員李麗香二人蓋章，並未經財務幹事及監察幹
    事蓋章，聲請人不承認該明細表證據能力。又該明細表僅係將每月管理委員會停
    車費收入，減去聲請人已實際存入管理委員會在台南中小銀行「存款帳戶」入帳
    金額，再扣除管理委員會退還住戶汽車押金，及支送花圈、修水管、尾牙、白包
    等雜費。原判決即以所餘金額，逕認係全遭聲請人侵占，顯屬率斷。
  (三)惟聲請人(1)曾於八十六年十一月三日，在台南中小銀行聲請人自有第七八─七號
    帳戶提領新台幣（下同）六萬元，連同當日聲請人自管理委員會，在台南中小銀
    行「存款帳戶」，提領八萬四千六百五十五元，合為十四萬四千六百五十五元，
    以轉帳方式，存入管理委員會在台南中小銀行「甲存帳戶」。因此八十六年十一
    月三日管理委員會甲存帳戶十四萬四千六百五十五元，其中六萬元部分，顯屬聲
    請人存入管理委員會款項，既係聲請人所存入，當不得列為聲請人侵占款。(2)另
    管理委員會於八十八年七月二日，在委員會設於台南中小銀行「存款帳戶」提領
    廿萬三千四百七十九元，轉入委員會在台南中小銀行「甲存帳戶」，該款係八十
    八年七月六日聲請人轉入管理委員會帳戶，其時間在八十八年八月底聲請人交接
    前所為，自應列入聲請人交接前交易資料。(3)至八十八年八月十日管理委員會「
    存款帳戶」六萬六千元，及同日另筆七萬九千三百七十一元存款，亦皆屬於八十
    八年八月底聲請人交接前交易資料，均應扣除，不應計入聲請人侵占款項範圍。
    然原判決僅謂前揭(1)至(3)所示四筆款項，合計四十萬八千八百五十元，均已列入
    銀行帳戶云云，對聲請人主張該四筆款項係聲請人任內交易資料，應自聲請人侵
    占款中扣除，竟恝置不論。
  (四)又管理委員會自八十六年九月二日起，至八十八年七月二日止，總共有零用金十
    萬零九百四十九元，該筆零用金均係由會計黃玉玲簽發支票提領，然該零用金會
    計黃玉鈴，均未入帳，此部分當非屬聲請人侵占款。另管理委員會於八十七年一
    月廿三日簽發附表所示三紙支票，金額共六萬三千三百六十元，亦均由會計黃玉
    玲提示得款，用途不明，但原判決均未說明理由，亦有不當。
  (五)綜上所述，八十六年十一月三日六萬元、八十八年七月二日廿萬三千四百七十九
    元、八十八年八月十日六萬六千元與七萬九千三百七十一元，均屬聲請人八十八
    年八月底交接前所為交易，不得計入聲請人侵占款。又零用金十萬零九百四十九
    元、支票款六萬三千三百六十元，該二款項，均係會計黃玉玲提領，也不得計入
    聲請人侵占款，全部合計四十九萬三千七百八十八元，較原判決所認定侵占款項
    四十七萬四千七百六十一元，已多出一萬九千零二十七元，故聲請人應受無罪判
    決，以上均為原判決漏未斟酌重要證據。為此依刑事訴訟法第四百廿條第一項第
    六款及第四百廿一條規定，請求准予再審云云。
二、按有罪判決確定後，因發現確實新證據，足認受有罪判決者應受無罪、免訴、免
    刑或輕於原判決所認罪名判決者，為受判決人利益，得聲請再審，刑事訴訟法第
    四百廿條第一項第六款定有明文。又不得上訴於第三審法院案件，除刑事訴訟法
    第四百二十條規定外，其經第二審確定有罪判決，如就足生影響於判決重要證據
    漏未審酌者，亦得為受判決人利益，聲請再審，刑事訴訟法第四百廿一條亦定有
    明文。又按所謂發現確實新證據，係指該項證據，事實審法院判決當時已經存在
    ，然於判決前因未經發見，不及調查斟酌，至其後始行發見且須可認為確實足以
    動搖原確定判決者而言，若判決前已經當事人提出或聲請調查證據，經原法院捨
    棄不採或顯然不足以動搖原確定判決，即非該款所謂發見新證據，不得據為再審
    聲請原因（最高法院廿八年抗字第八號、卅三年抗字七○號、五十年台抗字一○
    四號判例及七十二年度十一次刑庭會議決議參照）。經查：
  (一)聲請人所指「崇誨國宅地下停車場收費明細表」僅總務幹事柏樹忠及主任委員李
    麗香二人蓋章，聲請人不承認，原判決竟依該表認定聲請人侵占顯屬率斷一節。
    經查證人黃玉玲已於原判決證稱，本案沒有新舊帳目之分，停車場收費情形，伊
    已與市政府國宅局對過帳，伊為提供帳目予法院，伊重新謄過，實則沒有新舊帳
    目，聲請人甲○○只是要糊糢法官焦點等語（詳本院卷廿頁及背面─原判決七至
    八頁）。可見本件卷附崇誨國宅地下停車場收費明細表，其上僅有總務幹事柏樹
    忠及主委李麗香蓋章，未有財務幹事及監察幹事核章，乃證人黃玉玲為要將有關
    聲請人侵占帳目呈送法院，始重新將有關帳目另謄寫一份，該明細表既係僅為提
    供法院參考製作，非原始製作帳冊，當無須循一般程序，由主委、財務、監察、
    總務幹事均核章為之。故卷附原判決所指「停車場收費明細表」，即無財務、監
    察幹事核章，事理當然。況該明細表業經原判決，再核對帳目原本，發現二者金
    額並無不合，有帳目原本與謄寫帳目明細表，附於原判決卷足稽（詳本院卷廿頁
    背面─即原判決第八頁）。是聲請人辯稱，原判決據以判決「停車場收費明細表
    」，未有財務、監察幹事核印，不得據為判決依據，要非可取（詳本院卷廿頁）
    。又原判決所指新月報表，應係聲請人所指「崇誨國宅地下停車場收費明細表」
    ，該表原判決何以採信，已據原判決於理由中詳加論述在案（詳原判決第八頁背
    面），即非漏未審酌，更難認係聲請人發現之確實新證據。
  (二)聲請人謂管理委員會於八十六年十一月三日，在台南中小銀行帳戶六萬元，係聲
    請人所送存款項；另委員會於八十八年七月二日，在台南中小銀行廿萬三千四百
    七十九元、八十八年八月六日六萬六千元、七萬九千三百七十一元等三筆款項，
    則均係聲請人任內交易資料，應自原判決所指侵占款項中扣除云云。其中八十六
    年十一月三日一筆、八十八年七月二日一筆及八十八年八月六日二筆，此四筆款
    項，經原判決核對管理委員會，在台南中小銀行「甲存帳戶」及「存款帳戶」交
    易明細表結果，各該筆款項均有入帳，已據原判決審酌在案（詳本院卷十八頁背
    面、十九頁及背面）。聲請人謂原判決漏未審酌上開四筆款項，應非可信，且既
    已於原判決審酌，該四筆入帳資料，即非新證據至明。至八十六年十一月三日六
    萬元部分，於八十六年十一月崇誨國宅地下停車場收費明細表（詳本院卷廿九頁
    背面），固未有該筆款項記載，然原判決所認定聲請人侵占款項四十七萬四千七
    百六十一元，縱扣除該六萬元後，於刑之輕重宣告，或有影響，但聲請人仍有侵
    占四十一萬四千七百六十一元，仍不足認聲請人應受輕於原判決所認罪名，要非
    刑事訴訟法第四百二十條第一項第六款再審事實（最高法院五十六年台抗字第一
    ○二號判例參照）。再者崇誨國宅社區住戶管理委員會，係於八十八年七月二日
    為交接結算，聲請人謂至八十八年八月底始交接清楚，然聲請人此部分主張，並
    未舉證，以實其說。聲請人此項主張，當無從採信。是聲請人所舉上揭四筆款項
    ，顯均經原判決予以審酌，自非屬聲請人發現新證據。
  (三)至八十六年九月二日至八十八年七月二日零用金十萬零九百四十九元部分，原判
    決固未予論述，但縱認屬實，此部分金額如自聲請人侵占四十一萬四千七百六十
    一元（扣除前述(二)六萬元後）中扣除，聲請人仍侵占三十一萬三千八百十二元，
    自非足以動搖原確定判決結果。另附表所示三紙支票部分，已據原判決敘明，認
    該部分支票款，係有關崇誨國宅社區開銷運作金額，與本件聲請人單純將地下停
    車費收取後，未實際存入管理委員會帳戶，予以侵占，致款項短少無關。又此部
    分款項證據，既非判決後所發見，又非不須調查之確實新證據，顯然不足以使原
    確定判決發生動搖，難謂係新證據（最高法院四十九年台抗字第七二號判例參照
    ）。職是聲請人指原判決未調查該該部分證據，顯與本件聲請人侵占原判決附表
    所示停車費無關，自非足以動搖原確定判決結果。況已經原判決捨棄不採，當非
    確實新證據。故原審對此顯已經審酌，且揆諸前揭說明，聲請人所指並非發現確
    實新證據。
  (四)至聲請人謂其於八十六年九月二日即變更支票存款印鑑，因日期遭塗改為八十六
    年九月八日，導至其在台南中小銀行帳戶交易明細報表漏列，致原判決誤認聲請
    人有侵占犯行云云。雖聲請人主張漏列資料，於八十八年九月廿一日列印明細表
    漏列（詳本院卷八八頁以下），然從八十九年五月十七日列印明細表觀之，並未
    漏列（詳本院卷四九頁以下），經原判決核對明細表，結果均有入帳（詳本院卷
    十八頁背面、十九頁）。由此可見，原判決係審酌八十九年五月十七日列印明細
    表。準此以言，原判決要無漏未審酌情事。又揆諸前開說明，該證據亦非發現確
    實新證據。
  (五)綜上所述，本件聲請再審理由，經核與刑事訴訟法第四百廿條第一項第六款及第
    四百廿一條規定，均不相符。是本件再審為無理由，應予駁回。
三、據上論斷，應依刑事訴訟法第四百三十四條第一項，裁定如主文。
中    華    民    國      九十一      年      四      月      三十      日
                                  臺灣高等法院臺南分院刑事第一庭
                                      審判長法官  茆    臺    雲
                                            法官  蔡    長    林
                                            法官  董    武    全
右正本證明與原本無異。
不得抗告。
                                      法院書記官  黃    全    忠
中    華    民    國      九十一      年      五      月        二      日
附表
┌──┬─────┬─────┬────────┬──────────┐
│編號│支票號碼  │發票日期  │ 金額（新台幣） │  發  票  人        │
├──┼─────┼─────┼────────┼──────────┤
│01  │BS0000000 │87.01.23  │  23,760元      │崇誨國宅管理委員會  │
├──┼─────┼─────┼────────┼──────────┤
│02  │BS0000000 │87.01.23  │  19,800元      │崇誨國宅管理委員會  │
├──┼─────┼─────┼────────┼──────────┤
│03  │BS0000000 │87.01.23  │  19,800元      │崇誨國宅管理委員會  │
└──┴─────┴─────┴────────┴──────────┘
